【裁判字號】    97,交簡上,180
【裁判日期】    971105
【裁判案由】    業務過失傷害等
【裁判全文】
臺灣高雄地方法院刑事判決           97年度交簡上字第180號
上  訴  人  臺灣高雄地方法院檢察署檢察官
被      告  甲○○
上列上訴人因被告過失傷害等案件，不服本院高雄簡易庭於民國
97年6 月26日以97年度審交簡字第971 號所為之第一審刑事簡易
判決（檢察官聲請簡易判決處刑案號：97年度偵字第4956號），
提起上訴，本院管轄之第二審合議庭，判決如下：
    主  文
原判決關於甲○○犯過失傷害人致重傷害罪及定執行刑部分均撤
銷。
甲○○犯過失傷害罪，處有期徒刑參月，如易科罰金，以新台幣
壹仟元折算壹日。
其餘上訴駁回。
撤銷改判所處之刑與駁回上訴所處之刑，應執行有期徒刑肆月，
如易科罰金，以新台幣壹仟元折算壹日。
    事  實
一、甲○○於民國96年11月27日凌晨，在高雄縣大社鄉觀音山飲
    用酒類後，已達於不能安全駕駛動力交通工具之程度，仍駕
    駛車號WH-3075 號自小客車，於同日凌晨4 時20分許，沿高
    雄縣大社鄉○○路東往西方向內側快車道行駛，本應注意車
    輛行駛時應注意車前狀況，隨時採取必要之安全措施，而依
    當時情形，客觀上並無不能注意之情事，行至中山路489 巷
    口時，適行人乙○○在未設有行人穿越設施之中山路穿越時
    （南往北方向行走），亦未注意右方甲○○所駕駛之上開自
    小客車駛來，致遭甲○○所駕駛上開自小客車左側車頭撞擊
    穿越道路之行人乙○○右後腰部，造成乙○○受有創傷性顱
    內出血、頸椎受傷合併四肢輕癱等傷害。甲○○於肇事後而
    偵查犯罪之機關未發覺實際肇事者前，即向到場處理之員警
    自首犯罪而接受裁判，經員警對其施以呼氣酒精濃度測試，
    發覺其酒精濃度值高達每公升0.69毫克，而獲悉上情。
二、案經乙○○訴由高雄縣政府警察局仁武分局報請臺灣高雄地
    方法院檢察署檢察官偵查後聲請簡易判決。
    理  由
壹、證據能力部分
    按被告以外之人於審判外之陳述雖不符刑事訴訟法第159條
    之1 至之4 等四條之規定，而經當事人於審判程式同意作為
    證據，法院審酌該言詞陳述或書面陳述作成時之情況，認為
    適當者，亦得為證據；當事人、代理人或辯護人於法院調查
    證據時，知有刑事訴訟法第159 條第1 項不得為證據之情形
    ，而未於言詞辯論終結前聲明異議者，視為有前項之同意，
    同法第159 條之5 定有明文。本件告訴人乙○○於警詢中為
    陳述，其性質雖屬傳聞證據，惟查無符合同法第159 條之1
    至之4 等前四條之情形，其所為之上開警詢筆錄於本院審理
    時經予以提示並告以要旨，且經檢察官及被告表示意見。當
    事人已知上述筆錄乃傳聞證據，且未於言詞辯論終結前對該
    筆錄內容異議，依上開規定，是其於警詢中之證言應具有證
    據能力。
貳、上訴駁回部分（即不能安全駕駛動力交通工具部分）
一、訊據被告甲○○對其於上揭時、地酒後駕車之事實，迭於警
    詢、偵查及本院審理時均坦承不諱（見警卷第8 至9 頁、偵
    卷第9 頁、本院卷第121 頁），核與證人丁○於本院具結證
    述內容相符（本院卷第111 至114 頁），復有高雄縣政府警
    察局仁武分局道路交通事故現場圖（警卷第15頁）、調查報
    告表(一)、(二)（警卷第16至17頁）、刑法第185 條之3 案件測
    試觀察紀錄表（警卷第18頁）、當事人酒精測定紀錄表（警
    卷第19頁）、肇事人自首情形紀錄表（警卷第20頁）、現場
    蒐證照片8 幀（警卷第21至22頁）、舉發違反道路交通管理
    事件通知單（警卷第25頁）附卷可參。
二、按刑法第185 條之3 規定：「服用毒品、麻醉藥品、酒類或
    其他相類之物，不能安全駕駛動力交通工具而駕駛者」，所
    謂「不能安全駕駛」，係屬抽象危險犯，而抽象危險犯係指
    一般有侵害法益危險之行為為已足，在構成要件之內容上，
    不以具體發生危險為必要，換言之，一旦於服用毒品、麻醉
    藥品、酒類或其他相類之物品後，無法想像各該物品效力發
    作後，不會對服用人之神經系統或感官意識造成任何影響，
    於此狀態下駕駛動力工具，對其他參與交通行為者之生命身
    體法益而言，顯然已具有相當之危險性。再參以增訂刑法第
    185 條之3 之原因，乃為維護交通安全，而增設服用酒類或
    其他相類之物過量，致意識模糊駕駛交通工具之處罰規定，
    以防止交通事故之發生（立法理由參照），質言之，增訂該
    條之主要目的，係為保障其他用路人之人身安全，而非為防
    止行為人發生交通事故之危險。職是，益徵刑法第185 條之
    3 所謂「不能安全駕駛」，確屬抽像危險犯無訛。又對於呼
    氣酒精濃度已達每公升0.55毫克（MG/L）以上者，肇事率為
    一般正常人之10倍，認為已達不能安全駕車之標準，此業經
    法務部88年5 月18日以法88檢字第001669號函告周知，應為
    絕對不能安全駕駛動力交通工具，足認本件被告肇事後經員
    警對其施以呼氣酒精濃度測試，發覺其酒精濃度值仍高達每
    公升0.69毫克，足見其於駕車之始及案發當時，顯已達不能
    安全駕駛之情狀，應堪認定。綜上所述，被告上開自白經查
    既與事實相符，自得採為論科之依據，本件事證明確，被告
    酒後駕車之犯行洵堪認定。
三、按刑法第185 條之3 業於97年1 月2 日修正公布，並於同年
    月4 日施行，修正前刑法第185 條之3 規定：「服用毒品、
    麻醉藥品、酒類或其他相類之物，不能安全駕駛動力交通工
    具而駕駛者，處1 年以下有期徒刑、拘役或3 萬元以下罰金
    」，而修正後刑法第185 條之3 規定：「服用毒品、麻醉藥
    品、酒類或其他相類之物，不能安全駕駛動力交通工具而駕
    駛者，處1 年以下有期徒刑、拘役或科或併科15萬元以下罰
    金」，其罰金刑已由3 萬元以下罰金，修正提高為15萬元以
    下罰金，並得併科處罰，是被告行為後法律已有變更，經比
    較新舊法之結果，新法並非較有利於被告，依刑法第2 條第
    1 項前段規定，應適用行為時法即修正前刑法第185 條之3
    論處，對被告較為有利。
四、核被告所為，係犯修正前刑法第185 條之3 之服用酒類不能
    安全駕駛動力交通工具而駕駛罪。原審以被告酒醉駕車部分
    罪證明確，因而依刑法第2 條第1 項、第41條第1 項前段，
    修正前刑法第185 條之3 ，刑法施行法第1 條之1 等規定，
    並審酌被告酒醉駕車，所為誠屬非是，惟其犯後自首坦承犯
    行、顯有悔意等一切情狀，而量處有期徒刑2 月，並審酌被
    告之資力、智識程度及本件犯罪情狀，諭知如易科罰金，以
    1 千元折算1 日之折算標準。經核原判決此部分認事用法均
    無違誤，量刑亦稱允當，檢察官據告訴人具狀請求，以被告
    案發時為警察竟知法犯法，認原判決此部分量刑過輕為由提
    起上訴。經查，被告自96年1 月2 日起即因機關改制改任內
    政部入出國及移民署專勤事務第二大隊助理員，有卷附內政
    部入出國及移民署派令1 紙（本院卷第27頁）可稽，顯見案
    發當時（即96年11月27日），被告並無警察身份，故上訴意
    旨猶執前揭事由認原判決此部分量刑過輕，而指摘原判決此
    部分不當，為無理由，應予駁回。
參、撤銷改判部分（即過失傷害部分）
一、訊據被告甲○○對其於上揭時、地駕駛上開自小客車撞到告
    訴人乙○○之事實，迭於警詢、偵查及本院審理時坦承不諱
    （見警卷第7 至8 頁、偵卷第9 頁、本院卷第121 頁），核
    與證人乙○○警詢及本院審理中具結證述之內容（警卷第12
    至13頁、本院卷第78至82頁）、證人戊○○於本院審理時具
    結證述之內容（本院卷第99至100 頁）、證人丁○於本院審
    理時具結證述之內容（本院卷第111 至114 頁）相符，復有
    高雄縣政府警察局仁武分局道路交通事故現場圖（警卷第15
    頁）、調查報告表(一)、(二)（警卷第16至17頁）、肇事人自首
    情形紀錄表（警卷第20頁）、現場蒐證照片8 幀（警卷第21
    至22頁）可稽。而告訴人因本案事故致受有創傷性顱內出血
    、頸椎受傷合併四肢輕癱等傷害之事實，有財團法人義大醫
    院診斷證明書5 紙（警卷第14、29頁、偵卷第12至13頁、原
    審卷第45頁）、財團法人奇美醫院診斷證明書1 紙（原審卷
    第26頁）、重大傷病核定審查通知書（偵卷第14頁）在卷可
    證，足見告訴人確係遭被告所駕駛之自小客車撞擊而受有傷
    害，堪以認定。故被告前開坦承本件過失傷害犯行之自白核
    與事實相符，自可採為認定事實之證據。從而，本案事證明
    確，被告過失傷害犯行堪以認定，應依法論科。
二、按汽車行駛時，駕駛人應注意車前狀況，並隨時採取必要之
    安全措施；汽車駕駛人飲用酒類後其吐氣所含酒精濃度超過
    每公升0.25毫克或血液中酒精濃度超過百分之0.05以上者，
    不得駕車，道路交通安全規則第94條第3 項前段、第114 條
    第2 款分別定有明文。查本件被告駕駛自小客車肇事後經員
    警對其施以呼氣酒精濃度測試，發覺其酒精濃度值仍高達每
    公升0.69毫克，且依卷附之道路交通事故調查報告表所載，
    本件肇事當時天氣雨、事故地點夜間有照明、無障礙物、視
    距良好，並無不能注意之情狀，被告亦無不能注意之情事，
    詎仍疏未注意上開規定，因而肇事，致駕車撞及告訴人右後
    腰部，造成告訴人受有前揭傷害，故被告上開過失行為與告
    訴人之上開傷害結果間，具有相當因果關係，至為顯然。另
    本件告訴人於事發當時，違反道路交通安全規則第134 條第
    6 款規定，未注意右方之來車穿越道路，亦有過失，惟不論
    告訴人上開行為有無過失，被告仍難辭其過失之責，是被告
    對本件車禍之發生確有過失甚明。
三、按刑法第10條第4 項第4 款所稱毀敗或嚴重減損一肢以上之
    機能，係指肢體因傷害之結果完全喪失其效用者而言，初不
    以驗斷時狀況如何為標準，如經過相當之診治而能回復原狀
    或雖不能回復原狀而僅衹減衰其效用者，仍不得謂為該款之
    重傷。本件告訴人因本案車禍事故致受有創傷性顱內出血、
    頸椎受傷合併四肢輕癱等傷害，此依刑法第10 條 第4 項第
    4 款之規定，須係毀敗或嚴重減損機能，始能謂已達重傷之
    程度。準此，證人乙○○於本院證稱手術後漸漸可以自己端
    碗、拿筷子吃飯，平時也可以稍微自己走及拿鋤頭挖土復健
    （本院卷第83頁），核與財團法人義大醫院97年10月20日義
    醫字第09701667號函覆本院認乙○○先生之前有頸椎損傷併
    四肢無力之情形，但仍可一般活動，故未達重大不治之傷害
    程度（本院卷第105 頁）相符，顯見告訴人之四肢機能並未
    因本件車禍而毀敗或嚴重減損其機能之情。從而，本件被告
    此部分犯行尚無成立刑法第284 條第1 項後段過失傷害人致
    重傷之罪名可言。公訴人認被告此部分犯行應成立刑法第28
    4 條第1 項後段之過失傷害人致重傷罪名，容有未洽，惟因
    僅屬被害人傷害程度有異，本院自得變更起訴法條逕以審判
    。核被告此部分所為，係犯刑法第284 條第1 項前段之過失
    傷害罪。被告酒後駕車，因而致人傷害，應依道路交通管理
    處罰條例第86條第1 項之規定加重其刑。再被告於肇事後未
    有偵查犯罪職權之機關或公務員發現前，向前來處理之警員
    坦承肇事並接受裁判之情，除有交通事故肇事人自首情形紀
    錄表1 紙在卷可憑外（警卷第20頁），亦經證人丁○於本院
    具結證述屬實（本院卷第111 至112 頁），被告行為已合於
    自首之要件，爰依刑法第62條前段規定減輕刑責。被告同時
    有刑之加重及減輕事由，依法先加重後減輕之。又本件車禍
    事故後，被告經警測得其呼氣酒精濃度值高達每公升0.69毫
    克，已逾道路交通安全規則所定不得駕車之標準，詎其猶仍
    駕車上路，自非依規定行駛，即無依道路交通管理處罰條例
    第86條第2 項規定：「汽車駕駛人在快車道依規定駕車行駛
    ，因行人或慢車不依規定擅自進入快車道，而致人受傷或死
    亡，依法應負刑事責任者，減輕其刑」規定之適用，併此敘
    明。
四、原審予以論處被告此部分罪刑，固非無見。惟查：告訴人乙
    ○○因本件車禍受有創傷性顱內出血、頸椎受傷合併四肢輕
    癱等傷害，惟據證人乙○○於本院證稱手術後漸漸可以自己
    端碗、拿筷子吃飯，平時也可以稍微自己走及拿鋤頭挖土復
    健等語（本院卷第83頁），且財團法人義大醫院97年10月20
    日義醫字第09701667號亦函覆本院認乙○○先生之前有頸椎
    損傷併四肢無力之情形，但仍可一般活動，故未達重大不治
    之傷害程度（本院卷第105 頁），足見告訴人之四肢機能並
    未因本件車禍受傷而毀敗或嚴重減損其機能之情，顯與刑法
    第10條第4 項第4 款所定「重傷」之構成要件不符，原審未
    加詳查，遽認被告此部分係犯刑法第284 條第1 項後段之過
    失傷害人致重傷罪，容有違誤。檢察官雖據告訴人之請求，
    以告訴人並未擅自穿越車道侵入被告行駛快車道之過失，及
    迄今未對告訴人任何賠償云云為由，提起上訴。惟查，行人
    穿越道路，在未設有第1 款行人穿越設施，亦非禁止穿越之
    路段穿越道路時，應注意左右有無來車，始可小心迅速穿越
    ，為道路交通安全規則第134 條第6 款所明定。本件告訴人
    於穿越上開道路行經快車道時，疏未注意右方之被告來車，
    致遭被告所駕駛之自用小客車前方左側車頭撞及，顯亦同有
    過失之情。又本件車禍事故發生後，被告曾為告訴人支付看
    護費用、醫藥費用等合計11萬餘元，有被告所提出之卷附收
    據為證（本院卷第64至72頁），足認被告事故發生後並非未
    對告訴人為任何賠償，上訴意旨猶執上開事由遽認原判決此
    部分量刑過輕，而指摘原判決此部分不當，雖無理由，惟原
    判決此部分既有前揭可議之處，自應由本院將原判決此部分
    撤銷改判。爰審酌被告因酒後駕車，一時疏忽，未注意並遵
    守相關交通安全規則，致被害人受有創傷性顱內出血、頸椎
    受傷合併四肢輕癱等傷害，本應重判，然其犯後自首坦承犯
    行，態度尚可，另雖尚未與被害人達成民事和解，惟前已支
    付被害人看護費用、醫藥費用等共計11萬餘元，而告訴人乙
    ○○就本件車禍之發生，亦有未依規定穿越道路應注意左右
    來車之過失等一切情狀，量處有期徒刑3 月，暨斟酌被告之
    資力、智識及教育程度經濟能力（見警詢筆錄受詢問人欄）
    等情狀，就其所處之刑，諭知如易科罰金以1 千元折算1 日
    之折算標準，併與上開所犯酒後不能安全駕駛動力交通工具
    罪所處徒刑部分，定應執行刑有期徒刑4 月，並諭知易科罰
    金以1 千元折算1 日之折算標準，以示懲儆。
據上論斷，應依刑事訴訟法第455 條之1 第1 項、第3 項、第36
9 條第1 項前段、第368 條、第364 條、第299 條第1 項前段、
第300 條，修正前刑法第185 條之3 ，刑法第284 條第1 項前段
、第62條前段、第51條第5 款、第41條第1 項前段，道路交通管
理處罰條例第86條第1 項，刑法施行法第1 條之1 ，判決如主文
。
本案經檢察官丙○○到庭執行職務。
中    華    民    國    97    年    11    月    5     日
                  交通法庭  審判長法  官  李璧君
                                  法  官  鄭峻明
                                  法  官  曾仁勇
以上正本證明與原本無異。
不得上訴。
中    華    民    國    97    年    11    月    5     日
                                  書記官  王紀芸
附錄本判決論罪之法條
中華民國刑法第185條之3
服用毒品、麻醉藥品、酒類或其他相類之物，不能安全駕駛動力
交通工具而駕駛者，處一年以下有期徒刑、拘役或科或併科十五
萬元以下罰金。
中華民國刑法第284 條
因過失傷害人者，處6 月以下有期徒刑、拘役或5 百元以下罰金
，致重傷者，處1 年以下有期徒刑、拘役或5 百元以下罰金。
從事業務之人，因業務上之過失傷害人者，處1 年以下有期徒刑
、拘役或1 千元以下罰金，致重傷者，處3 年以下有期徒刑、拘
役或2 千元以下罰金。


司法院資訊處製作；財團法人民間司法改革基金會備份。
